臺灣臺北地方法院刑事判決　　　　　　 100年度簡上字第95號
上　訴　人
即　被　告　　李仁豪
上列上訴人即被告因詐欺案件，不服本院民國100 年1 月27日10
0 年度簡字第313 號簡易判決（聲請簡易判決處刑案號：99年度
偵字第26724 號），提起上訴，本院管轄之第二審合議庭判決如
下：
    主  文
原判決撤銷。
李仁豪共同意圖為自己不法之所有，以詐術使人將本人之物交付
，未遂，處有期徒刑月，如易科罰金，以新臺幣壹仟元折算壹
日。緩刑貳年，緩刑期間付保護管束，並應於緩刑期間，向指定
之政府機關、政府機構、行政法人、社區或其他符合公益目的之
機構或團體提供壹佰小時之義務勞務。
    事  實
一、李仁豪於民國99年11月18日為應徵工作，遭真實姓名、年籍
    不詳、自稱「楊經理」之成年男子詐騙，而於當日中午將其
    所有之合作金庫銀行帳號0000000000000000號之提款卡、連
    同密碼交付給「楊經理」（所涉幫助詐欺取財罪嫌，業經臺
    灣臺北地方法院檢察署檢察官以99年度偵字第27930 號為不
    起訴處分確定），後於99年11月19日上午9 時30分許，接獲
    合作金庫銀行行員之電話，詢問上開帳戶之使用狀況，並經
    該行員告知上開帳戶已遭列為警示帳戶，李仁豪遂於當日上
    午10時許至臺北縣政府警察局（已於99年12月25日改制為新
    北市政府警察局）三重分局長泰派出所製作筆錄，因而知悉
    「楊經理」係詐騙求職者身分證件資料、金融帳戶存摺、提
    款卡之詐騙集團成員。李仁豪於至長泰派出所製作筆錄後，
    復於該日接獲「楊經理」之電話，經李仁豪質問上情，「楊
    經理」遂聲稱若為伊工作，可將上開合作金庫提款卡取回，
    每案件並可獲新臺幣（下同）1 千元之報酬，李仁豪為貪圖
    上開報酬及為取回提款卡，竟與「楊經理」共同基於意圖為
    自己不法所有之犯意聯絡，由「楊經理」負責以電話詐騙求
    職者，李仁豪則負責出面收取提款卡、履歷表等資料，李仁
    豪並以所持用之門號0000000000號行動電話與「楊經理」所
    持用之門號0000000000、0000000000號行動電話聯繫詐騙行
    為分擔之事宜。嗣於99年11月19日下午2 時許，「楊經理」
    以0000000000號行動電話，向謝孟霖佯稱：可提供一司機職
    務，白班日薪3 千5 百元、晚班日薪4 千元，面試需繳交駕
    照影本、提款卡、履歷表等資料云云，並相約於翌日（20日
    ）下午4 時30分許，在臺北市萬華區龍山寺捷運站1 號出口
    處繳交資料，惟謝孟霖已識破此詐術，因而報警，並經警於
    99年11月20日下午4 時30分許，在臺北市萬華區龍山寺捷運
    站1 號出口處，當場查獲向謝孟霖收取提款卡及履歷表等資
    料之李仁豪，致未得逞，並扣得李仁豪所持用之門號000000
    0000號行動電話SIM卡1 張，而查悉上情。
二、案經謝孟霖訴由臺北市政府警察局信義分局報請臺灣臺北地
    方法院檢察署檢察官聲請簡易判決處刑。
    理  由
一、按被告以外之人於審判外之言詞或書面陳述，除法律有規定
    者外，不得作為證據。又被告以外之人於審判外之陳述，經
    當事人於審判程序同意作為證據，法院審酌該言詞陳述或書
    面陳述作成時之情況，認為適當者，亦得為證據。當事人、
    代理人或辯護人於法院調查證據時，知有第159條第1項不得
    為證據之情形，而未於言詞辯論終結前聲明異議者，視為有
    前項之同意，刑事訴訟法第159條第1項及第159條之5分別定
    有明文。經查，本件被告就告訴人謝孟霖於警詢、檢察官訊
    問時之指述，在本院準備程序及審理程序中，就證據能力一
    節均表示無意見，並未於本案言詞辯論終結前聲明異議，又
    本院經審酌上開言詞陳述作成時之情況，並無顯然之瑕疵，
    認為以上開證據方法作為證據應屬適當，依刑事訴訟法第15
    9 條之5 第1 項之規定，應認有證據能力。再公訴人所提出
    經本院據以認定事實之各項公務員職務上所製作之文書證據
    ，亦無顯有不可信情況之情形，依刑事訴訟法第159 條之4
    第1 款之規定，亦應認有證據能力，先予敘明。
二、上揭事實，業據被告李仁豪於警詢、偵訊、本院準備程序及
    審理時均坦承不諱（見99年度偵字第27930 號第2 至3 頁、
    99年度偵字第26724 號第10至14頁、第40至42頁、第49至51
    頁、本院100 年度簡上字第95號卷第18至21頁、第25至27頁
    、第44至45頁），並有告訴人謝孟霖於警詢、偵訊時之證述
    在卷可參（見99年度偵字第26724 號卷第23至25頁、第27頁
    、第49至52頁），復有自願受搜索同意書、扣押筆錄、扣押
    物品目錄表、扣押物品收據、贓物認領保管單、照片5 張在
    卷及門號0000000000號行動電話SIM 卡1 張扣案足憑（見同
    上偵查卷第16至21頁、第28至32頁），足認被告之自白確與
    事實相符，堪以採信。本件事證明確，被告上開犯行洵堪認
    定，應依法論科。
三、核被告所為，係犯刑法第339 條第3 項、第1 項之詐欺取財
    未遂罪。被告與真實姓名、年籍不詳，自稱「楊經理」之成
    年男子間，就上開詐欺取財未遂犯行，有犯意聯絡及行為分
    擔，應論以共同正犯。又被告已著手於詐欺犯行之實行，然
    未遂其詐得財物之結果，為未遂犯，依刑法第25條第2 項之
    規定，按既遂犯之刑減輕之。原審以被告上開犯行罪證明確
    ，據以論罪科刑，固非無見，惟被告行為時所使用之行動電
    話並未扣案（警方僅查扣SIM 卡1 張），且員警於臺北市萬
    華區龍山寺捷運站1 號出口處所扣得由被告所持用之門號00
    00000000號行動電話SIM 卡1 張，係被告向友人全偉哲所借
    用，並非被告所有，業據被告供承在卷（見本院100 年度簡
    上字第95號卷第43頁），原審以「扣案之0000000000號行動
    電話1 支（含SIM 卡）」為被告所有供犯罪所用之物，而據
    以宣告沒收，自有未洽。被告提起本件上訴，對原審認定之
    犯罪事實並不爭執，其上訴固無理由，然原審判決既有上開
    違誤之處，即屬無可維持，應由本院將原判決撤銷。爰審酌
    被告明知自稱「楊經理」之成年男子係詐騙欺集團成員，對
    社會危害甚鉅，竟為取回自己前所交付之提款卡及貪圖1 千
    元之報酬，共同以應徵工作為由，向告訴人施以詐術，以便
    取得告訴人之提款卡、履歷表等資料，其行為實屬惡劣，本
    不宜寬貸，惟考量被告於本件犯行前，並無其他經法院判處
    有罪之刑事前科等情，有臺灣高等法院被告前案紀錄表可按
    ，素行尚佳，犯罪後坦承犯行，尚知悔悟，且係居於聽命附
    從之地位，並衡酌被告為高中畢業，現擔任保全人員，月入
    約2 萬多元，暨其犯罪動機、目的及犯罪所生之危害等一切
    情狀，量處如主文所示之刑，並諭知易科罰金之折算標準。
四、末查，被告未曾受有期徒刑以上刑之宣告，有臺灣高等法院
    被告前案紀錄表在卷可稽，其因一時失慮，偶罹刑典，犯後
    已坦承犯行，堪認有所悔意，且被告供稱其現擔任保全之工
    作，若有前科將遭解聘，並提出員工在職證明單為憑（見本
    院100 年度簡上字第95號卷第46頁），應認被告經此偵審程
    序及刑之宣告後，當知所警惕，本院因認前開對其所宣告之
    刑以暫不執行為適當，爰依刑法第74條第1 項第1 款之規定
    ，宣告緩刑2 年，另考量被告已知對方為詐騙集團成員，仍
    與之共犯本件犯行，顯見其法治觀念有所偏差，為促使其日
    後得以知曉尊重法治之觀念，並參酌公訴人之意見，爰併依
    刑法第74條第2 項第5 款之規定，命被告向檢察官指定之政
    府機關、政府機構、行政法人、社區或其他符合公益目的之
    機構或團體，提供100 小時之義務勞務，再依刑法第93條第
    1 項第2 款規定於緩刑期間付保護管束，以勵自新兼收警惕
    之效。
五、扣案之門號0000000000號行動電話SIM 卡1 張，係被告向友
    人全偉哲所借用，並非被告所有，業如上述，爰不予宣告沒
    收，附此敘明。
據上論斷，應依刑事訴訟法第455條之1第1項、第3項、第369條
第1 項前段、第364 條、第299 條第1 項前段，刑法第28條、第
339 條第3 項、第1 項、第25條第2 項、第41條第1 項前段、第
74條第1 項第1 款、第2 項第5 款、第93條第1 項第2 款，刑法
施行法第1 條之1 ，判決如主文。
本案經檢察官陳仕蘭到庭執行職務。
中    華    民    國   100    年    5     月    20    日
                  刑事第十九庭  審判長法  官  李明益
                                      法  官  高若珊
                                      法  官  林佑珊
上正本證明與原本無異。
不得上訴。
                                      書記官  陳宏璋
中    華    民    國   100    年    5     月    23    日